臺灣板橋地方法院刑事判決　　　　　　99年度簡上字第1005號
上　訴　人
即　被　告　陳錦隆
選任辯護人　李采霓律師
上列上訴人即被告因家庭暴力之恐嚇案件，不服本院中華民國99
年8 月6 日所為之99年度簡字第6418號第一審簡易判決（原聲請
簡易判決處刑案號：99年度偵字第15491 號），提起上訴，本院
管轄之第二審合議庭判決如下：
    主  文
上訴駁回。
    事  實
一、陳錦隆與李素真係同母異父之兄妹，二人間具有家庭暴力防
    治法第3 條第4 款之家庭成員關係。二人前因財產分配問題
    素有嫌隙，於民國99年3 月18日15時20分許，陳錦隆在其等
    母親陳查某位於新北市○○區○○路42號之住處，見李素真
    與陳查某談及房屋登記之事宜，竟心生不滿，基於恐嚇之犯
    意，向李素真恫稱：「1 小時內不要走，要叫人來」、「我
    知道妳住在臺北縣淡水鎮（已改制為新北市淡水區○○○路
    25號8 樓之20，要小心，也知道妳機車車牌號碼為GGB-355
    號，騎車要小心，看後面有無人跟蹤」等語，並為撥打電話
    之動作，以此加害生命、身體安全之言語、舉動恐嚇李素真
    ，致李素真心生畏懼，而報警查悉上情。
二、案經李素真訴由新北市政府警察局蘆洲分局報告臺灣板橋地
    方法院檢察署檢察官偵查起訴。
    理  由
壹、程序方面
一、按被告以外之人（包括證人、鑑定人、告訴人、被害人及共
    同被告等），於審判外之言詞或書面陳述，除法律有規定者
    外，不得作為證據，刑事訴訟法第159 條第1 項定有明文，
    此係因刑事訴訟法新制採改良式當事人進行主義，為保障被
    告防禦權及維護直接審理與言詞審理原則，酌採英美法之傳
    聞法則，並於第159 條之1 至第159 條之5 增設例外規定，
    以應實務需要，俾符實體真實發現之訴訟目的。是以，證人
    即告訴人李素真、證人李正雄於警詢中之供述，係被告以外
    之人於審判外之陳述，且無例外規定之適用，依上開規定，
    原則上不得作為證據。
二、次按被告以外之人於偵查中向檢察官所為陳述，除顯有不可
    信之情況者外，得為證據，刑事訴訟法第159 條之1 第2 項
    定有明文。偵查中對被告以外之人（包括證人、鑑定人、告
    訴人、被害人及共同被告等）所為之偵查筆錄，或被告以外
    之人向檢察官所提之書面陳述，性質上均屬傳聞證據。惟現
    階段刑事訴訟法規定檢察官代表國家偵查犯罪、實施公訴，
    依法其有訊問被告、證人及鑑定人之權，證人、鑑定人且須
    具結，而實務運作時，檢察官偵查中向被告以外之人所取得
    之陳述，原則上均能遵守法律規定，不致違法取供，其可信
    度極高，是以，除反對該項供述得具有證據能力之一方，已
    釋明「顯有不可信之情況」之理由外，不得遽指該偵查中之
    陳述不具證據能力。查證人李素真、李正雄於偵訊中已具結
    證述，且於本院審理中復經傳喚到庭具結作證，自已充分保
    障被告之對質詰問權，本院復查無檢察官在上開偵訊時有任
    何以不正方法訊問而有顯不可信之情況，是依上開規定，證
    人李素真、李正雄於偵查中之證述，自有證據能力。
貳、實體方面
一、訊據被告陳錦榮固坦承其有對告訴人李素真指稱其知道李素
    真家住何處及機車車牌號碼為何之事實，惟矢口否認有何恐
    嚇危害安全之犯行，辯稱：伊和李素真原本感情非常好，係
    因母親中風後，發生家產糾紛，二人遂有嫌隙，當天是李素
    真先對伊恫稱知道伊家住何處，並有伊家中鑰匙，要伊的孩
    子小心一點等語，又稱伊快要死掉了等語，伊才會一時回稱
    知道李素真家住何處，且李素真所騎乘的機車本就係伊過戶
    給李素真的，伊本來就知道該機車車牌號碼，並非故意要恫
    嚇李素真的，二人是吵架才會互罵，李素真也有對伊回嘴，
    並罵伊三字經、不要臉等語，又於爭吵後，李素真亦留在母
    親家，並無馬上離開，顯見李素真並無恐懼害怕之情事，李
    素真係要藉由本案訴訟誣指伊，來撤銷以前的贈與協議云云
    。經查：
  (一)被告於上揭時間、地點，對告訴人李素真稱：「1 小時內不
    要走，要叫人來」、「我知道妳住在臺北縣淡水鎮（已改制
    為新北市淡水區○○○路25號8 樓之20，要小心，也知道妳
    機車車牌號碼為GGB-355 號，騎車要小心，看後面有無人跟
    蹤」等語之事實，業據證人即告訴人李素真於偵訊及本院審
    理證述綦詳（見99年度偵字第15491 號卷第33頁、本院卷第
    63頁背面），核與證人即被告同母異父兄弟李正雄於偵訊及
    本院審理時證述之情節大致相符（見同上偵卷第34頁、本院
    卷第65至67頁），又衡諸證人李正雄於偵訊、本院審理時均
    證述：當場告訴人亦有對被告表示知道被告家住何處、被告
    會下18層地獄、活不超過一年等語之二人互罵、爭吵等情節
    不移（見同上偵卷第34頁、本院卷第65至第66頁），且證人
    李正雄並表明與被告無仇隙口角等情，其於偵查、本院審理
    時亦均具結擔保其證述之真實性，堪信證人李正雄之證言並
    無偏頗或不實，而上開事實，亦為被告所是認，應堪採信。
  (二)又被告雖一再辯稱：伊係因李素真先行對伊口出惡言，伊始
    回嘴，伊並無恐嚇之意思，李素真亦無生心畏懼，當時恰有
    友人來電，伊係接聽電話，並非作勢要找人來云云。然按刑
    法第305 條之恐嚇罪，其構成要件，於行為人之主觀意圖上
    ，只要行為人對於惡害之內容具有認識即得謂有恐嚇之故意
    ，至行為人對於惡害實際發生之可能性，有無實現惡害之意
    思及其最終之目的或動機何在，均不在所問。據證人李正雄
    於偵訊中證稱：3 月18日當天被告與李素真在停車場吵架，
    後來就跑到家裡面講，他在家裡面說「我一個小時內會叫人
    來，不要走」，還有說知道李素真家住哪裡、摩托車車牌號
    碼幾號、走路要小心、騎車要看後面有沒有人跟蹤等語，李
    素真聽到應該是會怕，因為她馬上把鐵捲門打開等語及本院
    審理中證稱：被告講完恐嚇的話之後，因為被告一直強調說
    「你好膽不要走，我馬上叫人來」，並且有打電話的動作，
    李素真半小時內就打電話叫警察等語（見同上偵卷第34頁、
    本院卷第66頁背面），復佐以證人李素真於偵查中證稱：因
    為被告這樣講感到害怕等語及本院審理時證稱：伊聽到被告
    說這樣的話，生氣、害怕的情緒都有；被告知悉伊的地址是
    因為在本案前伊曾經有來法院提告，所以法院的傳票、書類
    會有伊的地址，被告應該由此知道；當天是因為李正雄跟借
    伊借機車去派出所作筆錄，伊只好在大馬路上走來走去，不
    敢進入屋內等語（見同上偵卷第33、34頁及本院卷第64頁背
    面、第70頁），足徵證人李素真應係聽聞被告為上揭言論後
    且有撥打電話之舉動，因而心生畏懼，擔心會有外人前來，
    遂立即報警以尋求保護之情甚明。再者，依被告以當面向告
    訴人李素真為上開言語之表達、傳述，輔以撥打電話之動作
    ，衡諸一般之國民經驗法則，對於有理解事務能力之人，實
    已足認被告對其所為上開言語之表達內容、舉動具有一定之
    惡害認識，而可認被告係出於恐嚇之犯意為上開言語之通知
    ，至被告所辯稱其實際上為一時氣憤所說之事，告訴人苟有
    害怕，不會停留在該處達一、二小時云云，核諸前揭說明，
    要與認定被告係出於恐嚇之犯意為上開將來惡害之通知無涉
    ，且告訴人是否心生畏懼，與其是否應先行離開，或其因一
    時激憤而有無以咒罵等言語回應，實無必然關聯性，而告訴
    人以報警方式作為其規避風險之方式亦無不可，實難據此認
    告訴人並無心生恐懼，又告訴人提起訴訟之動機、目的為何
    ，亦與本件被告是否成立上開罪責無涉，已如前述，是被告
    上開所辯，殊無可採。
  (三)再證人即被告之配偶林明凰固證稱：被告所以為上開行為，
    應是兩人互罵，而被告為反擊而回嘴云云，惟綜觀證人林明
    凰證述內容以析，證人林明凰並非能特定被告與告訴人爭吵
    情事發生是否確為告訴人上開所指之時點（即98年3 月18日
    ），再佐以證人李正雄於本院審理時證稱：當天在現場即庭
    院之人有伊母親、印傭、李素真、被告、伊共5 人，被告的
    太太可能在廚房，沒有在現場等語（見本院卷第65頁背面）
    ，是被告林明凰是否有見聞上開爭執，即屬有疑，是其前揭
    證述，僅係證人林明凰個人臆測之詞，被告是否有恐嚇危害
    安全之犯意，尚難執此逕認為被告有利之認定。
  (四)綜上所述，勾稽互核，本件事證明確，被告恐嚇危害安全犯
    行堪以認定。
二、按家庭暴力防治法所稱家庭暴力，係指家庭成員間實施身體
    或精神上不法侵害之行為；所謂家庭暴力罪，係指家庭成員
    間故意實施家庭暴力行為而成立其他法律所規定之犯罪，家
    庭暴力防治法第2 條第1 款、第2 款分別定有明文。查被告
    與告訴人李素真為同母異父之兄妹，此經被告及告訴人於本
    院審理中陳明在卷，二人間具有家庭暴力防治法第3 條第4
    款所稱之家庭成員關係。是核被告所為，係犯刑法第305 條
    恐嚇危害安全罪。被告對告訴人所為上開恐嚇危害安全之行
    為，係對於家庭成員施以身體及精神不法侵害之暴力行為，
    同時構成家庭暴力防治法第2 條第2 款之家庭暴力罪，惟該
    罪並無刑罰規定，自應回歸適用刑法恐嚇危害安全罪之規定
    論處。原審以被告罪證明確，引用刑事訴訟法第449 條第1
    項前段、第3 項、第454 條第2 項，刑法第305 條、第41條
    第1 項前段，刑法施行法第1 條之1 之規定，並審酌被告與
    告訴人為兄妹關係，不思以理性方式解決家庭紛爭，竟以言
    語恐嚇告訴人，法治觀念薄弱，兼衡其犯罪動機、目的、手
    段、智識程度、生活狀況、所生危害非重、犯後否認犯行等
    一切情狀，判處被告拘役30日，如易科罰金，以新臺幣
    1,000 元折算1 日，於法並無不合，量刑亦屬妥適。上訴人
    猶執持前詞否認犯罪，指摘原判決不當，為無理由，應予駁
    回。
據上論斷，應依刑事訴訟法第455 條之1 第1 項、第3 項、第
368 條，判決如主文。
本案經檢察官洪國朝到庭執行職務。
中    華    民    國   100    年    3     月    8     日
                  刑事第十庭  審判長法  官  楊志雄
                                    法  官  劉景宜
                                    法  官  陳海寧
以上正本證明與原本無異。
不得上訴。
                                    書記官  馮得弟
中    華    民    國   100    年    3     月    11    日
附錄本案論罪科刑法條全文：
刑法第305條
以加害生命、身體、自由、名譽、財產之事，恐嚇他人，致生危
害於安全者，處 2 年以下有期徒刑、拘役或 300 元以下罰金。